【裁判字號】    98,消債聲,20
【裁判日期】    981027
【裁判案由】    聲請免責
【裁判全文】
臺灣高雄地方法院民事裁定            98年度消債聲字第20號
聲  請  人  許洧騰（更名前為許.
即債務人
代  理  人  余景登律師
上列當事人因消費者債務清理事件聲請，聲請免責，本院裁定如
下：
    主  文
聲請人即債務人許洧騰不免責。
    理  由
一、按法院為終止或終結清算程式之裁定確定後，除別有規定外
    ，應以裁定免除債務人之債務。債務人有下列各款情形之一
    者，法院應為不免責之裁定，但債務人證明經普通債權人全
    體同意者，不在此限：(一)於7 年內曾依破產法或本條例規定
    受免責；(二)隱匿、毀損應屬清算財團之財產，或為其他不利
    於債權人之處分；(三)捏造債務或承認不真實之債務；(四)因浪
    費、賭博或其他投機行為，致財產顯然減少或負擔過重之債
    務，而生開始清算之原因；(五)於清算聲請前1 年內，已有清
    算之原因，而隱瞞其事實，使他人與之為交易致生損害；(六)
    明知已有清算原因之事實，非基於本人之義務，而以特別利
    於債權人中之一人或數人為目的，提供擔保或消滅債務；(七)
    隱匿、毀棄、偽造或變造帳簿或其他會計文件之全部或一部
    ，致其財產之狀況不真確；(八)故意於財產及收入狀況說明書
    為不實之記載，或有其他故意違反本條例所定義務之行為，
    消費者債務清理條例第132 條、第134 條分別有明定。又按
    ，消費者債務清理制度並非在使債務人恣意消費所造成之債
    務，轉嫁予債權人負擔，債務人免責制度，應在鼓勵勤勞誠
    實之債務人，而非縱容債務人奢侈浪費，倘債務人於聲請清
    算前之相當期間內，利用信用金融之機會，恣意為非屬通常
    生活所需之鉅額消費或作奢侈性、浪費性之消費，而不在意
    日後履行返還之能力，反而算計消費者債務清理條例中之免
    責制度，濫用清算程式以規避其應負擔之償還責任，自與消
    費者債務清理條例之立法本旨有違。
二、經查：
  (一)聲請人即債務人（下稱聲請人）依消費者債務清理條例之規
    定，聲請清算程式事件，前經本院裁定開始清算程式，並同
    時終止清算程式確定在案，有本院民國97年度消債清字第45
    號民事裁定附卷可考，並經本院依職權核閱上開卷宗無誤。
  (二)債權人三信銀行及遠東銀行均主張：聲請人於97年6 月24日
    聲請依消債條例進行清算程式後，旋於97年9 月24日將聲請
    人所有座落於台中縣大里市○○段988 地號土地及同段2622
    、328 建號，門牌號碼為台中縣大里市○○路○段62巷12弄
    16號6 樓之房屋出售予翁碧禮，並於97年10月8 日完成登記
    ，致清算程式開始後，無從將上開不動產列入清算財團以供
    債權取償，而有隱匿、毀損應屬清算財團財產之行為等情，
    有台中縣大里地政事務所函及所附登記謄本可參，此部分事
    實，應可認定。是此，聲請人確實於向本院聲請清算後將其
    所有之上述房地過戶予他人，而上述房地有設定最高限額抵
    押權新台幣（下同）144 萬元予債權人台北富邦銀行，且業
    經債權人台北富邦銀行聲請拍賣，倘聲請人未將上述房地過
    戶他人，則上述房地拍賣價格若高過債權人台北富邦銀行可
    優先受償之債權（約本金120 萬元、利息及違約金）時，則
    其它債權人可受償剩餘之拍賣價金，是此，聲請人上開處分
    其財產之行為，應認有毀損應屬清算財團財產情事。
  (三)此外，經本院函請各債權人就聲請人應否免責表示意見，兆
    豐銀行、花旗銀行、荷蘭銀行、三信銀行、遠東銀行、安泰
    銀行、台新銀行、大眾銀行均具狀表示不同意，而依債權人
    大眾銀行、兆豐銀行及荷蘭銀行檢具聲請人之信用卡消費明
    細資料，聲請人之消費內容除在興農超市、加油站等刷卡費
    用可認係日生常活開銷外，尚有多達數十筆之百貨公司（如
    廣三崇光百貨、中友百貨、漢神百貨、龍心百貨、新光三越
    百貨）消費，並有多筆保養美容消費或購物消費（雅芳公司
    及東森購物），核其消費內容，顯已逾一般日常生活之合理
    花費，且觀諸聲請人於94年6 月22日至95年7 月6 日密集在
    上述百貨公司刷卡數十餘次，顯見聲請人於上開期間在百貨
    公司刷卡消費頻繁，堪認聲請人確有過度享受、浪費奢侈之
    情甚明。
  (四)從而，聲請人確有隱匿、毀損應屬清算財團之財產及因浪費
    致負擔過重債務之情形存在，應堪認定。
三、綜上所述，聲請人有消債條例第134 條第2 款、第4 款規定
    ，不應免責之情形存在，且全體債權人均不同意聲請人免責
    ，揆諸首揭規定及說明，不應准許債務人免責之聲請，爰裁
    定如主文。
中    華    民    國    98    年    10    月    27    日
                  民事第一庭    法    官  張茹棻
上為正本係照原本作成。
如不服本裁定，應於裁定送達後10日內，以書狀向本院提出抗告
，並繳納抗告費新臺幣1千元。
中    華    民    國    98    年    10    月    27    日
                                書 記 官  黃美秀


司法院資訊處製作；財團法人民間司法改革基金會備份。
